【裁判字號】    97,聲,1022
【裁判日期】    970512
【裁判案由】    停止執行
【裁判全文】
臺灣板橋地方法院民事裁定              97年度聲字第1022號
聲  請  人  乙○○原名：劉義.
相  對  人  甲○○
上列當事人間因本院97年度再字第2 號再審之訴事件，聲請人聲
請停止執行，本院裁定如下：
    主  文
聲請人供擔保新臺幣肆佰貳拾捌萬零陸佰捌拾捌元後，本院九十
六年度執字第四三七三四號拆屋還地等強制執行事件之強制執行
程序，於本院九十七年度再字第二號再審之訴事件判決確定前應
暫予停止。
    理  由
一、按有回復原狀之聲請或提起再審或異議之訴，或對於和解為
    繼續審判之請求，或提起告調解無效之訴、撤銷調解之訴，
    或對於許可強制執行之裁定提起抗告時，法院因必要情形或
    依聲請定相當並確實之擔保，得為停止強制執行之裁定，強
    制執行法第18條第2 項定有明文。
二、本件聲請人以其向本院提起再審之訴（本院97年度再字第2
    號再審之訴事件〈下稱本案〉受理）為理由，聲請裁定停止
    本院96年度執字第43734 號拆屋還地等強制執行事件（下稱
    相關執行事件）之強制執行程序。
三、經本院調取相關執行卷宗及本案卷宗審究後，尚難認為聲請
    人之聲請為無理由，應予准許。惟關於供擔保之金額，茲列
    述如下：
（一）按「強制執行程序開始後，除法律另有規定外，不停止執
      行。」，「有．．．提起再審．．．之訴，．．．法院因
      必要情形或依聲請定相當並確實之擔保，得為停止強制執
      行之裁定。」，強制執行法第18條第1 項、第2 項分別定
      有明文。由上開規定可知，強制執行程序開始後，除法律
      另有例外規定外，以不停止執行為原則，期能保障債權人
      之利益。次按確定之終局判決為強制執行法第4 條第1 項
      第1 款所規定之執行名義，另同法同條同項第2 至6 款有
      他種執行名義，而確定之終局判決與他種執行名義最大之
      不同者，在於確定之終局判決係由原告提起訴訟後，並將
      起訴狀繕本送達被告，經當事人經過言詞辯論並由法院踐
      行調查證據之程序，於可為裁判之程度後而為法院所為之
      終局判決，且受不利判決之當事人仍得依上訴程序提起救
      濟，直至當事人對於該判決不能以上訴方法請求廢棄或變
      更者，是確定之終局判決既經由當事人間進行言詞辯論，
      且踐行嚴格之民事訴訟程序始得完成，其對當事人相關之
      程序保障較其他執行名義完整及週到。經查：
  １、相關執行事件之執行名義為本院95年度訴字第1404號拆屋
      還地事件（下稱前訴訟）之確定終局判決（下稱前訴訟判
      決），且聲請人於前訴訟程序亦曾委任劉竭輝律師擔任訴
      訟代理人，而前訴訟判決亦係踐行極為嚴密之民事訴訟程
      序，歷經7 次言詞辯論期日，並於民國95年9 月8 日至現
      場勘驗測量，在已詳盡調查及辯論之能事下作成，是聲請
      人以提起再審之訴之方式停止執行究非常態，為顧及兩造
      之利益，若非提出與前訴訟原告（即本件相對人，下同）
      所能獲得之利益相當之擔保，則無法維持相對人得受執行
      之利益。本件相對人於前訴訟判決所獲得之訴部分內容為
      「被告（即相件聲請人，下同）應將坐落於臺北縣土城市
      ○○段內柑林埤段第10地號、第10之2 地號、第11地號土
      地上如附圖所示Ｄ部分面積185 平方公尺、Ｅ部分面積8
      平方公尺門牌號碼為臺北縣土城市○○路○ 段385 號之1
      房屋、Ａ部分面積16平方公尺之貨櫃屋、木板拆除及Ｂ、
      Ｃ、Ｆ部分面積各為31、77、15平方公尺空地上圍牆等地
      上物拆除，將Ａ、Ｂ、Ｃ、Ｄ、Ｅ、Ｆ部分土地（下稱系
      爭土地）合計面積332 平方公尺返還原告，及自95年7 月
      1 日起至上開土地返還原告之日止，按月給付原告新臺幣
      （下同）5,342 元」，是本件相對人因前訴訟判決所受之
      利益，除得管理、處分、收益系爭土地外，尚包括按月請
      求聲請人返還5,342 元相當於租金之利益。
  ２、次細繹前訴訟判決，其中主文第四項業已諭知：「本判決
      第一項，於原告以1,500,000 元供擔保後，得假執行。但
      被告如以3, 900,000元為原告預供擔保，得免為假執行。
      」，是聲請人如欲免為前訴訟判決宣示假執行之裁判而為
      之執行，尚需提供3,900,000 元方得為之，而前訴訟判決
      既已確定，以之為執行名義之相關執行事件之性質已為「
      本執行」，而已非「假執行」，是審諸上開情事，本件所
      諭供擔保之金額，自不宜低於前訴訟判決所諭知免為假執
      行所供之擔保金額，否則將產生輕重失衡之缺失。
  ３、再者，本件相對人因前訴訟判決所受之利益，除得管理、
      處分、收益系爭土地外，尚包括前訴訟判決所諭知按月請
      求聲請人返還5,342 元相當於租金之利益，業已如前述，
      而本件訴訟標的之價額經核定為3,938,800 元（詳見前訴
      訟事件卷及本案卷），係得上訴第三審之訴訟事件，爰審
      酌司法院頒佈「各級法院辦案期限實施要點」，本案訴訟
      一審至三審辦案期限為合計達5 年4 月，是本院認酌定命
      聲請人供4,280,688 元【計算式：3,988,800,＋5,342 ×
      64＝4,280,688 元】之擔保金額後，得停止相關執行事件
      之強制執行程序。
（二）聲請人雖以：其就系爭土地係向第三人林石財買受而來，
      而於買受後整理、建宮，花費不貲，已約千萬元之譜，且
      依前訴訟判決除判決拆屋還地外，並宣告聲請人應自95年
      7 月1 日起至返還系爭土地之日止按月給付相對人5,342
      元在案，是若本件得以停止執行，相對人除上開金額外，
      應無再遭受其他損害之情況，進而聲請毋庸提供擔保金云
      云。惟查：
  １、縱謂聲請人所稱其曾向第三人林石財系爭土地、且已花費
      千萬整地等情為真，惟此亦係聲請人與第三人林石財間之
      關係，且聲請人就系爭土地之支出為何，與相對人完全無
      涉，經本院審究後，認無從執為減少或免除聲請人本件停
      止執行之擔保金額，是聲請人此部分之主張，已無可採。
  ２、按「所有人，於法令限制之範圍內，得自由使用、收益、
      處分其所有物，並排除他人之干涉。」，民法第765 條規
      定甚明，是除收益之外，所有權尚包括使用、處分及排除
      他人侵害等權能，且收益之樣態容或多端，絕非僅有出租
      他人以獲取租金一途。今相對人本得依已確定之前訴訟判
      決，排除聲請人對系爭土地之占有，進而於法令限制之範
      圍內自由使用、收益、處分系爭土地，而無從限制相對人
      就系爭土地僅得行使以出租方式為樣態之「收益」權能，
      而無端剝奪相對人就系爭土地其他權能之行使，是聲請人
      另主張相對人除受按月給付相當於租金之不當得利損害外
      ，別無遭受其他損害云云，自與上開規定及社會常情有悖
      ，更無從據以減少或免除聲請人本件停止執行之擔保金額
      。
    綜上所述，本院認酌定命聲請人供4,280,688 元後得停止相
    關執行事件之執行程序，自屬適宜。
四、爰依強制執行法第18條第2 項，裁定如主文。
中    華    民    國    97    年    5     月    12    日
                  民事第二庭法  官  鍾啟煌
以上正本係照原本作成。
如對本裁定抗告，應於收受裁定正本送達後10日內向本院提出抗
告狀，並繳納抗告裁判費新臺幣1,000 元。
中    華    民    國    97    年    5     月    12    日
                            書記官  張國仁


司法院資訊處製作；財團法人民間司法改革基金會備份。
